臺灣高雄地方法院刑事判決　　　　　　　　　　　　九十三年度簡上字第五二三號
　　上　訴　人　臺灣高雄地方法院檢察署檢察官
　　上　訴　人
　　即　被　告　乙○○
右上訴人等因偽造文書等案件，不服本院高雄簡易庭九十三年度簡字第一五四七號中
華民國九十三年五月十九日刑事簡易判決（聲請簡易判決處刑案號：臺灣高雄地方法
院檢察署九十二年度偵字第九七○○號），提起上訴，本院管轄之第二審合議庭判決
如左：
      主  文
上訴駁回。
乙○○緩刑貳年。
    事  實
一、乙○○與丙○○（係乙○○之弟媳）二人，均明知丙○○原係在益陶電子股份有
    限公司任職，其於民國九十年五月九日離職後，自九十年五月間起，丙○○始至
    乙○○所經營位於高雄縣鳳山市○○路○段四Ｏ一號之領航者便利商店（名義負
    責人為不知情之吳思萱，另由檢察官為不起訴處分），擔任店員之工作，且丙○
    ○自九十年五月起至同年十二月止在該便利商店所領取之薪資為新台幣（下同）
    十六萬七千元，詎乙○○為從事業務之人，竟與丙○○（未具起訴）基於行使共
    同之犯意聯絡，由乙○○於九十一年七月間，於其業務上作成之在職證明書上，
    填載丙○○有於九十年度一月至十二月於該便利商店擔任店長之不實事項，並於
    各類所得扣繳暨免扣繳憑單上，記載丙○○有於九十年度領取四十三萬二千元之
    薪資等不實之事項，以此完成上揭二份業務上不實之文書後，乙○○與有犯意聯
    絡之丙○○，於九十一年七月八日，共同至高雄區中小企業銀行灣內分行（下稱
    高雄企銀），持上揭二份不實文書，申請辦理二十萬元之小額貸款以之行使，致
    高雄企銀之徵信人員因而陷於錯誤，認為丙○○有足夠還款能力，而核准貸款，
    並將二十萬元於於同年七月十五日，匯入丙○○所有之高雄企銀帳戶內（帳號Ｚ
    0000000000000號），足以生損害於高雄企銀。
二、案經高雄縣政府警察局鳳山分局報告台灣高雄地方法院檢察署檢察官聲請簡易判
    決處刑。
    理  由
一、訊據被告乙○○固不否認其為領航者便利商店之實際負責人，且其於右揭時地，
    製作上揭二份文書後，與丙○○同至高雄企銀辦理小額貸款，並經高雄企銀核准
    貸款之事實，惟矢口否認有何右揭業務上登載不實及詐欺取財之犯行，辯稱：丙
    ○○於九十年起即至超商幫忙，到五月時才開始支領薪水，故伊在職證明書之記
    載純屬筆誤，又伊僅因認扣繳憑單、在職證明僅為貸款之輔助佐證，方填載不實
    之扣繳憑單，且事後有繳款數期，現業已將貸款清償完畢，並無詐欺銀行之意等
    語，惟查：
  (一)右揭丙○○原係益陶電子股份有限公司之員工，其於九十年五月九日離職後，自
    九十年五月間起，始至領航者便利商店工作，且丙○○於九十年度在該便利商店
    所領取薪資總計十六萬七千元，而被告及丙○○二人卻持上揭二份不實之文書，
    於前揭時地，共同至高雄企銀申辦小額貸款，並經高雄企銀核准貸款，將二十萬
    元款項匯入賴晶玲上揭帳戶內之事實，已據證人丙○○於警訊、偵查及本院審理
    中均證述屬實，且被告亦坦承其明知丙○○於九十年度，在領航者便利商店所支
    領之薪資為十六萬七千元，卻另製作丙○○領取四十三萬二千元薪資之業務登載
    不實之扣繳憑單以申辦貸款之事實，此外，復有益陶電子股份有限公司離職證明
    書、被告登載不實之領航者便利商店在職證明書、丙○○九十年綜合所得稅各類
所得資料清單、丙○○之領航者便利商店各類所得扣繳暨免扣繳憑單（給付薪資
    總額十六萬七千元）、被告登載不實之丙○○領航者便利商店各類所得扣繳暨免
    扣繳憑單（給付薪資總額四十三萬二千元）各一紙，及高雄企銀以九三高銀灣分
    字第十四號函所附之丙○○申辦貸款資料一份在卷可憑。
  (二)被告已自承丙○○係自九十年五月間始支領薪資，核與證人丙○○所證稱其至九
    十年五月間始至該便利商店任職等語相符，被告明知上情，卻仍在其業務上所作
    成之在職證明書內，填載丙○○有自九十年一月一日開始，至該便利商店擔任店
    長工作等與事實顯不符之事項，其有業務上登載不實之故意甚明，再被告於原審
    審理中辯稱：丙○○於九十年起即至超商幫忙，到五月時才開始支領薪水，故在
    職證明書才會記載丙○○在職期間係自九十一年一月一日起迄今之文句等語，於
    本院審理中又改稱上開在職期間之登載純屬筆誤等語，其辯詞反覆不一，實無可
    採。
  (三)被告及丙○○二人以上揭二份不實之文書，至高雄企銀申辦小額貸款，致高雄企
    銀徵信人員因而陷於錯誤核准貸款之事實，業據證人即本案徵信人員蔡政宏於原
    審審理中證稱：伊負責本案徵信審核，當時申請書係由丙○○本人填寫，並由伊
    對丙○○做訪談後，作成徵信調查表。伊會考慮薪資所得、不動產、存款等資料
    決定是否核准貸款，但是根據資料，丙○○已有其他信用貸款，若知悉丙○○九
    十年度實際支領之薪資並非四十三萬二千元，其於九十年間僅在領航者便利商店
    支領十六萬七千元，伊可能不會核准貸款等語屬實（見原審九十三年三月三十一
    日審理筆錄），是被告為使高雄企銀核准貸款，明知丙○○於九十年間在領航者
    便利商店之薪資所得僅十六萬七千元，卻製作丙○○有領取四十三萬二千元薪資
    等內容不實之扣繳憑單，並持以申辦貸款，以提高丙○○之還款能力，致高雄企
    銀因而陷於錯誤核准貸款，被告意圖為自己不法之所有，而以此為詐騙手段，使
    高雄企銀准貸款，而詐得二十萬元得手，致生損害於高雄企銀之事實，應可認定
    。至被告與丙○○貸得該筆貸款嗣後曾繳款數期，及目前該筆貸款業已全部清償
    完畢等情，固有高雄企銀貸款放款帳卡、清償證明書各一紙在卷可證，然此均屬
    嗣後清償事宜，並無礙被告詐欺犯行之成立。
  (四)雖證人丙○○於原審及本院審理中陳稱：本案貸款係被告帶伊去銀行辦理，被告
    叫伊簽文件伊就簽，伊只填寫申請書之基本資料，之前在超商徵信及嗣後至銀行
    申請貸款時，伊均未看過偽造之扣繳憑單等語，惟銀行辦理貸款時銀行人員均會
    對貸款人予以徵信，且證人蔡政宏已明確證稱其確有與丙○○本人進行徵信工作
    ，證人丙○○亦自承其有親自與被告至銀行辦理貸款，填寫申請書之情，以銀行
    人員於核貸過程中與貸款人丙○○接觸及詢問貸款相關問題之情形，及證人丙○
    ○參與貸款過程觀之，證人丙○○理應知悉有關以不實之在職證明書及扣繳憑單
    申請貸款一事，始合常情，是證人丙○○上揭證述，應屬事後卸責之詞，而無可
    採。而丙○○明知被告所持以辦理貸款之上揭文書均屬不實，卻與被告共謀，而
    以自己名義申辦貸款，使銀行陷於錯誤核准貸款後，將二十萬元貸款均匯入自己
    之帳戶內，其有與被告行使上揭業務上登載不實之文書及詐欺取財之犯意聯絡及
    行為分擔，亦堪認定。
  (五)綜上所述，被告前揭所辯，均不足為採，其有行使上揭業務登載不實文書及詐欺
    取財之犯行，均應堪認定。
二、核被告所為，係犯刑法第二百十五條、第二百十六條之行使業務上登載不實文書
    罪，及同法第三百三十九條第一項之詐欺取財罪。被告與丙○○，就上揭行使業
    務上登載不實文書犯行，及詐欺取財之犯行，有犯意聯絡及行為分擔，應論以共
    同正犯。被告以一行為，同時在在職證明書及扣繳憑單上登載不實之事項，為同
    種想像競合犯，應以業務上登載不實文書罪處斷。被告登載不實事項於業務上之
    文書後持以行使，其偽造之低度行為應為行使之高度行為所吸收，不另論罪。被
    告所犯上揭行使業務上登載不實文書罪及詐欺取財罪二罪間，有方法目的之牽連
    關係，應從一重之詐欺取財罪處斷。又檢察官雖於聲請簡易判決處刑書論述被告
    係犯行使偽造私文書罪嫌，惟檢察官於原審審理中已當庭請求變更論罪法條為行
    使業務上登載不實文書罪，本院認被告犯罪基本事實尚屬同一，應予變更。
三、本件事證明確，原審因依刑事訴訟法第四百四十九條第一項、第四百五十四條第
    二項，刑法第二十八條、第二百十五條、第二百十六條、第三百三十九條第一項
    、第五十五條、第四十一條第一項前段，罰金罰鍰提高標準條例第一條前段、第
    二條之規定，並審酌一切情狀，量處被告有期徒刑三月，並諭知易科罰金之折算
    標準，另說明卷附被告所偽造之在職證明書及扣繳憑單，均僅係影本，且被告偽
    造上揭文書後，持以申辦貸款，該文書應認已為銀行所有，不予宣告沒收。本院
    認原判決認事用法，核無違誤，量刑亦屬允當。被告上訴猶執前詞，否認犯罪，
    並指摘原判決量刑過重，及臺灣高雄地方法院檢察署檢察官上訴指摘原判決量刑
    過輕，均無理由，應予駁回。又被告未曾受有期徒刑以上刑之宣告，有台灣高等
    法院被告全國前案紀錄表一份在卷可查，因一時失慮，偶罹刑典，並已全數清償
    本件貸款債務，有清償證明書一份在卷可證，被告經此刑之宣告後，應知警惕而
    無再犯之虞，本院因認暫不執行其刑為當，予以宣告緩刑二年，用啟自新。
據上論斷，應依刑事訴訟法第四百五十五條之一第一項、第三項、第三百六十八條，
刑法第七十四條第一款，判決如主文。
本案經檢察官甲○○到庭執行職務。
中      華      民      國    九十三    年 十        月 二十九   日
                              臺灣高雄地方法院刑事第十六庭
                                  審判長法  官  施  柏  宏
                                        法  官  洪  能  超
                                        法  官  陳  億  芳
不得上訴。
右正本證明與原本無異。
                                        書記官  林  國  龍
中   華      民      國    九十三    年 十        月 二十九   日
附錄本判決論罪科刑所依據之法條：
中華民國刑法第二百一十五條
(業務上文書登載不實罪)
從事業務之人，明知為不實之事項，而登載於其業務上作成之文書，足以
生損害於公眾或他人者，處三年以下有期徒刑、拘役或五百元以下罰金。
中華民國刑法第二百一十四條
(使公務員登載不實罪)
明知為不實之事項，而使公務員登載於職務上所掌之公文書，足以生損害
於公眾或他人者，處三年以下有期徒刑、拘役或五百元以下罰金。
